【裁判字號】    98,訴,323
【裁判日期】    980428
【裁判案由】    毒品危害防制條例
【裁判全文】
臺灣高雄地方法院刑事判決               98年度訴字第323號
公  訴  人  臺灣高雄地方法院檢察署檢察官
被      告  甲○○
                    號
選任辯護人  洪世崇律師
            陳正達律師
            許惠珠律師
上列被告因毒品危害防制條例案件，經檢察官提起公訴（97年度
偵字第25344 號），本院判決如下：
    主  文
本件公訴不受理。
    理  由
一、公訴意旨略以：被告甲○○明知MDMA（俗稱搖頭丸），係毒
    品危害防制條例列管之第二級毒品，竟基於意圖販賣而持有
    第二級毒品MDMA之犯意，於民國97年9 月1 日下午8 時許，
    在高雄市○○區○○路與六合路口處，以新臺幣（下同）70
    ,000 元 之價格，向某真實姓名年籍均不詳之男子購買第二
    級毒品MDMA572 顆。甲○○購入後除供己施用15顆外，並欲
    將上開毒品販賣予不特定人牟利。嗣於97年9 月3 日上午11
    時40分許，在高雄市○○區○○路198 號8 樓之2 其租屋處
    ，為警查獲，當場扣得MDMA557 顆（驗前淨重163.421 公克
    、驗後淨重163.28 9公克）、毒品分裝盒1 只、現金69,000
    元、手機3 支等物，因認被告涉犯毒品危害防治條例第5 條
    第2 項意圖販賣而持有第二級罪嫌。
二、按被告未經審判證明有罪確定前，推定其為無罪；又犯罪事
    實應依證據認定之，無證據不得認定犯罪事實；又不能證明
    被告犯罪者，應諭知無罪之判決，刑事訴訟法第154 條第1
    項、第2 項及第301 條第1 項分別定有明文。又事實之認定
    ，應憑證據，如未能發現相當證據，或證據不足以證明，自
    不能以推測或擬制之方法，為裁判基礎（最高法院40年度臺
    上字第86號判例參照）。另認定犯罪事實所憑之證據，雖不
    以直接證據為限，間接證據亦包括在內；然而無論直接或間
    接證據，其為訴訟上之證明，須於通常一般之人不致有所懷
    疑，而得確信其為真實之程度者，始得據為有罪之認定，倘
    其證明尚未達到此一程度，而有合理之懷疑存在時，即無從
    為有罪之認定，亦有最高法院76年度臺上字第4986號判例可
    資參照。況刑事訴訟法第161 條第1 項亦規定，檢察官就被
    告犯罪事實，應負舉證責任，並指出證明之方法，是檢察官
    對於起訴之犯罪事實，應負提出證據及說服之實質舉證責任
    ，倘其所提出之證據，不足為被告有罪之積極證明，或其指
    出證明之方法，無從說服法院以形成被告有罪之心證，基於
    無罪推定之原則，自應為被告無罪判決之諭知（最高法院92
    年度臺上字第128 號判例參照）。
三、公訴人認被告涉有上開罪嫌，無非係以被告於警詢與偵查中
    之供述、高雄市凱旋醫院濫用藥物成品檢驗鑑定書、高雄市
    政府警察局新興分局搜索扣押筆錄、扣押物品目錄表、照片
    16張，及行政院衛生署管制藥品管理局管檢字第0970009369
    號函為其主要論據。惟訊據被告堅詞否認有何上揭意圖販賣
    而持有第二級毒品罪嫌，辯稱：伊因與家人發生爭執到高雄
    散心，購買之毒品均係為供自己所施用，並無販賣之意圖。
    且伊經濟能力良好，係用伊工作所得購買毒品，會一次購買
    大量毒品，係因一次購買大量毒品單價較低，伊一天通常施
    用4、5顆，最多施用十幾顆等語。經查：
  (一)被告於上揭時、地為警查獲，並扣得第二級毒品MDMA557 顆
    、毒品分裝盒1 只、現金6 萬9000元、手機3 支等物之事實
    ，除為被告所不否認外，並有高雄市政府警察局新興分局搜
    索扣押筆錄（見警卷第10頁）、扣押物品目錄表（見警卷第
    12頁）、現場照片16張（見警卷第18至21頁）在卷可稽，而
    扣案毒品經送驗後，白色結晶1 包（驗前淨重1.159 公克、
    驗後淨重1.149 公克）檢出第3 級毒品愷他命成分；粉橘色
    圓形錠劑557 顆（驗前淨重163.421 公克、驗後淨重163.28
    9 公克）則檢出第二級毒品甲基安非他命及MDMA之成分，亦
    有高雄市立凱旋醫院97年9 月19日高市凱醫驗字第8267號濫
    用藥物成品檢驗鑑定書1 份（見偵查卷第26頁）可佐，是被
    告持有第二級毒品MDMA之事實，應堪認定。
  (二)公訴人雖以上開行政院衛生署管制藥品管理局管檢字第0970
    009369號函（見偵查卷第23頁）說明MDMA毒品一般施用劑量
    約80至200 毫克間，而認被告一次持有多達557 顆MDMA（每
    顆約290 毫克），顯非僅供被告自己施用。惟被告於為警查
    獲後，經採尿送驗後，結果確呈第二級毒品甲基安非他命及
    MDMA之陽性反應，有高雄市立凱旋醫院97年9 月19日濫用藥
    物尿液檢驗報告1 紙（見偵查卷第24頁）附卷可稽，可見被
    告確實有施用第二級毒品MDMA之習慣。又上開行政院衛生署
    管制藥品管理局之函文雖說明MDMA毒品一般施用劑量約80至
    20 0毫克間，然施用劑量之上限及施用之頻率，通常係因人
    而異，並無必然準確之標準，且因吸食者吸食時間長短、體
    質而有所不同，自難僅以該函示，即遽認被告係意圖販賣而
    持有系爭毒品。另從被告自承於97年9 月1 日購買572 顆MD
    MA後，至97年9 月3 日為警查獲之期間，3 日即施用第二級
    毒品MDMA共15顆，亦足見被告施用MDMA之劑量及頻率甚高，
    且從服用劑量觀之，亦顯逾於上開函示人體得忍受之程度。
    再者，被告於警詢中供稱其先前購買散裝之MDMA毒品，1 顆
    單價約900 元，而此次大量購買之單價則約100 元，兩者之
    價差極鉅，而有一次購買572 顆MDMA之動機。以被告施用第
    二級毒品MDMA之劑量、頻率，及其一次購買多量毒品可節省
    之金額觀之，被告所辯尚非顯違常理。末查，被告於查獲當
    時，其所持有之第二級毒品MDMA557 顆，係全部包裝於一錫
    箔袋裡，並未有分裝之情形，且現場扣得之物除分裝盒1 個
    外，並無其他分裝用之包裝袋或工具。此外，並無其他證人
    ，或與被告聯絡購買毒品之通聯紀錄或通訊監察譯文等積極
    證據，可資證明被告係基於販賣之意圖而持有上開第二級毒
    品MDMA，自難僅以被告於查獲當時持有第二級毒品MDMA之數
    量共557 顆，即認被告係基於販賣之意圖而持有。從而，本
    案亦無法以被告後續有無販賣毒品之特定對象、銷售毒品管
    道等事實佐證被告於販入之初即有販賣毒品之意圖。
四、綜上所述，本件就所查獲之事證，仍不足以佐證被告確有意
    圖販賣而持有第二級毒品MDMA之犯行。從而，本諸前揭法律
    、判旨及說明，應認尚缺乏充足之證據足以證明本案被告被
    訴之犯罪事實。又被告本次被查獲持有並施用第二級毒品，
    經本院以97年度審毒聲字第1439號裁定送觀察勒戒，嗣經臺
    灣高雄地方法院檢察署檢察官以97年度毒偵字第8092號為不
    起訴處分確定在案（參見臺灣高等法院被告前案紀錄表、本
    院97年度審毒聲字第1439號裁定、臺灣高雄地方法院檢察署
    97 度 毒偵字第8092號不起訴處分書），又被告係基於施用
    之意持有毒品，被告持有毒品後進而施用，其持有之低度行
    為施用之高度行為所吸收，是以本案被告持有毒品之行為，
    應為前開不起訴處分確定效力所及，又本案復查無刑事訴訟
    法第260 條所定情形，則就被告持有第二級毒品MDMA之行為
    即不得再行起訴，檢察官竟予以起訴，其起訴程序自違背法
    律（檢察官係起訴被告意圖販賣而持有第二級毒品部分，則
    就被告持有第二級毒品之事實，當然在檢察官起訴之範圍內
    ，此屬於起訴犯罪事實之一部減縮，並無變更起訴法條之問
    題）。從而，本案自應為公訴不受理之諭知。
五、末按，沒收為從刑之一種，依主從不可分原則，應附隨於主
    刑而同時宣告之，除有罪、免刑等判決於裁判時併宣告外，
    如諭知無罪之判決，既無主刑，從刑亦無所附麗，此有最高
    法院78年度台非字第72號判例可資參照。同理，不受理判決
    因屬無主刑之判決，且又非免刑判決，從刑自亦無所附麗，
    從而案內縱有扣案物品，亦不得於諭知不受理判決之同時併
    予宣告沒收。準此，本件既經本院判決不受理如前，參以上
    開說明，本案扣得被告所有之第二級毒品557 顆及第三級毒
    品愷他命1 包（97年度偵字第25344 號案件所查扣）自無從
    於判決中併予宣告沒收銷燬，應由檢察官另為妥適之處理，
    附此敘明。
據上論斷，應依刑事訴訟法第303 條第5 款，判決如主文。
本案經檢察官乙○○到庭執行職務。
中    華    民    國    98    年    4     月    28    日
                  刑事第五庭  審判長法  官  廖建瑜
                                    法  官  林永村
                                    法  官  林裕凱
以上正本證明與原本無異。
檢察官如不服本判決，應於收受本判決後10日內向本院提出上訴
書狀，並應敘述具體理由，如未敘述上訴理由者，應於上訴期間
屆滿後20日內補提理由書狀於本院（均須按他造當事人之人數附
繕本）「切勿逕送上級法院」。
中    華    民    國    98    年    4     月    28    日
                                    書記官  黃靖媛


司法院資訊處製作；財團法人民間司法改革基金會備份。
